【裁判字號】    99,易,2038
【裁判日期】    990831
【裁判案由】    恐嚇
【裁判全文】
臺灣臺北地方法院刑事判決              99年度易字第2038號
公  訴  人  臺灣臺北地方法院檢察署檢察官
被      告  乙○○
上列被告因恐嚇案件，經檢察官提起公訴（99年度偵緝字第1375
號），本院判決如下：
    主  文
乙○○以加害生命、身體之事，恐嚇他人致生危害於安全，共貳
罪，各處有期徒刑貳月，如易科罰金，均以新臺幣壹仟元折算壹
日，應執行有期徒刑參月，如易科罰金，以新臺幣壹仟元折算壹
日。
    事  實
一、乙○○認甲○○尚積欠其佣金，乃於民國98年12月2日上午9
    時許，至甲○○所經營位於臺北市○○區○○路4段45號之3
    之建築師事務所，要求甲○○給付新臺幣（下同）1百萬元
    ，惟遭甲○○以並無此事為由拒絕。詎乙○○竟基於恐嚇之
    犯意，於同年月3日，前往上址，持手機拍攝甲○○容貌，
    並向甲○○嚇稱：「你的照片我有了，我要去日本，我會叫
    兄弟處理，出門要小心點」等語，以此加害生命、身體之事
    ，恐嚇甲○○，使甲○○心生畏懼，致生危害於安全。嗣又
    另行起意，復基於恐嚇之犯意，於99年2月5日自中國大陸福
    建省廈門市傳真載有「查緝甲○○...(3)我已將你的相片，
    洗了200多張，分送各朋友及道上兄弟，予以參考...」等恐
    嚇內容，並附有甲○○相片之文件給甲○○，以此加害生命
    、身體之事，恐嚇甲○○，使甲○○心有畏怖，致生危害於
    安全。
二、案經甲○○訴由臺北市政府警察局大安分局報告臺灣臺北地
    方法院檢察署檢察官偵查起訴。
    理  由
一、證據能力事項:
  (一)按被告以外之人於偵查中向檢察官所為之陳述，除有不可信
    之情況者外，得為證據。刑事訴訟法第159條之1第2項定有
    明文。證人甲○○、張家豪二人於偵查中之證詞，業經具結
    以擔保其證詞之真實性及憑信性，被告未釋明有顯不可信之
    情況，且已同意直接援引為證據，自得為證據。
  (二)按被告以外之人（包括證人、鑑定人、告訴人、被害人及共
    同被告等）於審判外之陳述雖不符刑事訴訟法第159條之1至
    之4等4條之規定，而經當事人於審判程序同意作為證據，法
    院審酌該言詞陳述或書面陳述作成時之情況，認為適當者，
    亦得為證據；當事人、代理人或辯護人於法院調查證據時，
    知有刑事訴訟法第159條第1項不得為證據之情形，而未於言
    詞辯論終結前聲明異議者，視為有前項之同意，同法第159
    條之5定有明文。立法意旨在於傳聞證據未經當事人之反對
    詰問予以核實，原則上先予排除。惟若當事人已放棄反對詰
    問權，於審判程序中表明同意該等傳聞證據可作為證據；或
    於言詞辯論終結前未聲明異議，基於尊重當事人對傳聞證據
    之處分權，及證據資料愈豐富，愈有助於真實發見之理念，
    且強化言詞辯論主義，使訴訟程序得以順暢進行，上開傳聞
    證據亦均具有證據能力。查本件下列所引用之被告以外之人
    於審判外之非供述證據，因公訴人、被告均已於本院審理時
    表示無意見，且迄至言詞辯論終結前均未聲明異議，而本院
    審酌上開供述或非供述等證據資料製作時之情況，無不當取
    供及證明力明顯過低之瑕疵，認以之作為證據應屬適當，故
    揆諸前開規定，認前揭證據資料應有證據能力。
二、認定本件犯罪事實所依憑之證據及理由:
    訊據被告固坦承於98年12月2、3日曾至告訴人所經營之建築
    師事務所，於3日至告訴人事務所時，曾拍下告訴人容貌之
    相片，以及於99年2月5日自大陸傳真內載有如事實欄所載之
    內容，並附上告訴人相片之通知予告訴人等情不諱，惟矢口
    否認有何恐嚇之犯行，並辯稱:98年12月3日那天我是去要錢
    ，我沒有對告訴人說「你的照片我有了，我要去日本，我會
    叫兄弟處理，出門要小心點」等內容的話;我傳真給告訴人
    ，是要告訴人還我錢，且我找的討債公司是合法的云云。惟
    查:上揭犯罪事實，業據證人甲○○於偵查中結證稱:在98年
    12月間，被告來找我，當著我公司同事面前喧嚷我欠他錢。
    我先去備案，之後被告又來1次，待在公司不肯離去，當著
    我的面照相，打電話出去，告訴對方這些兄弟大家準備，離
    開時又跟我說，有我的照片，他要去日本，叫他的兄弟準備
    。他說我不給，就會有人來找我要。在農曆年前，被告就傳
    真給我等語（參偵字第6302號卷第24頁），及證人張家豪於
    偵查中結證:在98年12月到4樓櫃檯找被害人，但未事先預約
    ，告訴人沒空，我從5樓下來，請被告進會議室了解他的來
    意，我跟被告談了1個小時後，告訴人才進會議室，被告希
    望可以給他一點錢，因為告訴人表示不會給錢，被告就離去
    。第二天被告又來事務所，表示他要去日本，他跟告訴人說
    我再給你1次機會，要不要給我錢，過程中還將手機拿起，
    對著告訴人拍照，就說你的照片我有了，我要去日本，我會
    叫兄弟處理，出門要小心點，之後就走了等語（參偵字第63
    02號卷第32、33頁）在案。此外，並有傳真1張在卷可參（
    參偵字第6302號卷第4頁）。質之被告亦自承於98年12月2、
    3二日均有至告訴人所經營之建築師事務所。於12月3日再次
    至告訴人事務所時，曾與張家豪商談，並拍下告訴人容貌之
    相片，以及於99年2月5日自大陸傳真內載有如事實欄所載之
    內容，並附上告訴人相片之文件予告訴人等情不諱，足認證
    人甲○○、張家豪二人前開證詞，核為真實，而可採信。參
    以被告自承拍下告訴人的照片，係為將之發送予討債公司的
    人員，方便討債公司人員找告訴人要錢，且亦自承討債公司
    的負責人是一清管訓出來的人。是被告藉黑道人員之名義威
    嚇告訴人之意欲，已至為顯然。其否認有恐嚇告訴人之意云
    云，為卸責之詞，不足採信。從而，本件被告恐嚇危害於安
    全之犯行，事證明確，洵堪認定，應依法論科。
三、論罪科刑理由:
    核被告所為，係犯刑法第305條之恐嚇危害安全罪。被告先
    後二次犯行，犯意各別，行為互殊，應分論併罰之。至於被
    告雖在前開二次恐嚇告訴人期間，一再要求告訴人支付款項
    。但查，被告堅稱雙方在20年前認識，在伊做政大新聞館工
    程時，告訴人擔任監工。伊曾介紹告訴人斗六工程，告訴人
    曾應允支付介紹費100萬元等語（參偵卷第15頁），雖告訴
    人堅詞雙方並無任何金錢債權債務關係，但告訴人於偵查中
    亦自承被告係其在20年前的某業主的人，在工程中曾有過接
    觸。與被告上開所述若合符節。雖被告無法舉證證明雙方間
    之債權債務關係，但由此可見雙方間確有爭議，是尚難認被
    告有不法所有之意圖，其所為自與刑法第346條第1項之恐嚇
    取財罪有間，附此敘明。爰審酌被告因自認與被害人間有債
    務關係，而屢找被害人要求解決，惟縱確有其事，被告本應
    循正當法律程序救濟，但被告竟拍攝被害人容貌，再出言恐
    嚇被害人，若不解決，即將照片交付予黑道大哥處理，嗣並
    再傳真附有被害人照片之恐嚇文件，企圖迫使被害人依其要
    求而付款之犯罪動機、目的，其所實施之手段，已非單純以
    言詞恐嚇被害人可比，並造成被害人嚴重恐懼，所生危害至
    鉅等一切情狀，分別量處如主文所示之刑，及諭知易科罰金
    之折算標準。並定其應執行刑及諭知易科罰金之折算標準。
據上論斷，應依刑事訴訟法第284條之1、第299條第1項前段，刑
法第305條、第51條第5款、第41條第1項前段，刑法施行法第1條
之1，判決如主文。
本案經檢察官蔡彥守到庭執行職務
中    華    民    國    99    年    8     月    31    日
                  刑事第四庭  法  官  李桂英
上正本證明與原本無異。
如不服本判決應於收受送達後10日內向本院提出上訴書狀，並應
敘述具體理由；其未敘述上訴理由者，應於上訴期間屆滿後20日
內向本院補提理由書（均須按他造當事人之人數附繕本）「切勿
逕送上級法院」。告訴人或被害人如對於本判決不服者，應具備
理由請求檢察官上訴，其上訴期間之計算係以檢察官收受判決正
本之日期為準。
                              書記官  嚴君珮
中    華    民    國    99    年    8     月    31    日
附錄本案論罪科刑法條全文:
中華民國刑法第305條
（恐嚇危害安全罪）
以加害生命、身體、自由、名譽、財產之事，恐嚇他人致生危害
於安全者，處 2 年以下有期徒刑、拘役或 3 百元以下罰金。

司法院資訊處製作；財團法人民間司法改革基金會備份。
